最高法院刑事判決　　　　　　　　　　　　　　　八十六年度台上字第六一五四號
　　上　訴　人　台灣高等法院台中分院檢察署檢察官
　　被　　　告　乙○○
　　　　　　　　丙○○
　　　　　　　　甲○○
右上訴人因被告等過失致人於死案件，不服台灣高等法院台中分院中華民國八十五年
九月十七日第二審判決（八十五年度交上訴字第一三二八號，起訴案號：台灣彰化地
方法院檢察署八十四年度偵字第三一二三、五四一九號），提起上訴，本院判決如左
：
    主  文
原判決關於乙○○、丙○○、甲○○部分撤銷，發回台灣高等法院台中分院。
    理  由
本件原判決以公訴意旨謂被告甲○○係佑霖興業股份有限公司（以下簡稱佑霖公司）
負責人，該公司近三、四年來進貨之尼龍粒，均委由被告丙○○自貨櫃車卸下，卸櫃
倉庫位置由佑霖公司決定，卸櫃時間與速度由佑霖公司與貨櫃車司機協調，民國八十
四年三月間起，佑霖公司並提供堆高機供卸櫃之用，被告乙○○為貨櫃車司機，經常
載運尼龍粒至該公司倉庫，並操作堆高機協助卸下尼龍粒，被告甲○○、丙○○、乙
○○均係從事業務之人，且均明知堆高機駕駛者離開位置時，應將貨叉等放置於地面
，並將原動機熄火、制動；且除停止行駛之堆高機已採取防止勞工墜落之設備或措施
外，不得使勞工搭載於堆高機之貨叉所承載貨物之托板、撬板，詎於八十四年四月十
四日，佑霖公司將翌日由被告乙○○拖到彰化縣芳苑鄉○區○路十四號之尼龍粒六百
八十包之貨櫃委交被告丙○○卸貨時，於堆高機上疏未注意設置有防止勞工墜落之設
備，八十四年四月十五日上午七時五分，被告乙○○將貨櫃拖到上址，又將堆高機開
到貨櫃車後方，將堆高機之貨叉連同棧板升高至貨櫃底部同高位置後，即離去，任憑
被告丙○○與所僱用之洪金鐘搬運尼龍粒，而被告丙○○於八十四年四月十五日上午
六時許僱用洪金鐘卸櫃前，非惟未注意其身體狀況，且於被告乙○○離去後，又任令
洪金鐘單獨於堆高機貨叉之棧板上自貨櫃內卸下每包約廿五公斤重之尼龍粒二、三十
包，於同日上午七時廿分，洪金鐘由於用力關係不慎滑倒後，因平日患有高血壓致造
成血壓上昇，而發生突發性心臟衰竭，於送醫途中死亡，因認被告乙○○、丙○○、
甲○○均涉有刑法第二百七十六條第二項之業務過失致人於死罪嫌，被告甲○○另涉
有勞工安全衛生法第三十一條第一項之罪嫌云云，經調查結果，認不能證明被告等犯
罪，因而維持第一審諭知被告等無罪之判決，駁回檢察官在第二審之上訴，固非無見
。
惟查(一)原判決理由採信被告丙○○之辯解，謂被告丙○○於警訊時供稱洪金鐘忽然失
足，在貨櫃上掉落地上云云，係受洪金鐘之女洪錦銀之囑託，為求洪金鐘家屬能因洪
金鐘意外事故，而獲得較高之保險賠償金額，故為不實之供述所致。然對證人洪錦銀
於第一審及原審一再否認有該項囑託（見一審卷四十六頁背面、五十頁背面），何以
不足採，恝置不論，難謂無理由不備之違法。(二)事實之認定，應憑證據，如未能發現
相當證據，或證據不足以證明，自不能以推測或擬制之方法，以為裁判基礎。原判決
理由雖謂驗斷書、相驗屍體證明書判定洪金鐘因意外滑倒，造成血壓上升，致心臟衰
竭死亡；台灣省政府勞工處中區勞工檢查所之職業災害報告書記載洪金鐘搬尼龍粒包
，不慎滑倒引起高血壓疾病，造成心臟衰竭不治死亡，均源自被告丙○○於警訊時不
實之自白所致。並因而認定洪金鐘係長期患有高血壓之疾病，因清晨從事體力勞動工
作，臨時病發猝死，然就何以洪金鐘長期患有高血壓，清晨從事體力勞動工作，即會
臨時病發猝死，並未說明所憑之證據，遽以丙○○警訊之自白不實，而擬制洪金鐘上
開死因，於法殊屬有違。上訴意旨指摘原判決不當，非無理由，應認有發回更審之原
因。
據上論結，應依刑事訴訟法第三百九十七條、第四百零一條，判決如主文。
中      華      民      國    八十六    年      十      月     十六     日
                              最高法院刑事第九庭
                                  審判長法官  謝  家  鶴
                                        法官  羅  一  宇
                                        法官  吳  昭  瑩
                                        法官  花  滿  堂
                                        法官  陳  世  淙
      右正本證明與原本無異
                                              書  記  官
中      華      民      國    八十六    年      十      月     二十三   日
